臺灣臺南地方法院刑事判決
109年度金簡字第86號
公  訴  人  臺灣臺南地方檢察署檢察官
被      告  羅凱翰



上列被告因詐欺案件，經檢察官提起公訴（109年度偵字第8408
號），被告於本院準備程序時自白犯罪（本院原案號：109年度
金訴字第126號），本院合議庭裁定由受命法官逕以簡易判決處
刑如下：
    主    文
羅凱翰幫助犯洗錢防制法第14條第1項之洗錢罪，處有期徒刑參
月，併科罰金新臺幣參萬元，罰金如易服勞役，以新臺幣壹仟元
折算壹日。緩刑貳年。並應依本院109年度南司刑移調字第178號
調解筆錄所載之方式履行對被害人蕭秋香之損害賠償義務（如附
件二）。
    事實及理由
一、本件認定被告羅凱翰之犯罪事實、證據及適用法條，均引用
    如附件一起訴書內容之記載。
二、論罪科刑：
  ㈠核被告所為，係犯刑法第30條第1項前段、同法第339條第1項
    之幫助詐欺取財罪及洗錢防制法第2條第1款、第14條第1 項
    之幫助洗錢罪，被告以幫助他人犯罪之意思而參與犯罪構成
    要件以外之行為，為詐欺取財罪及洗錢罪之幫助犯，爰 各
    依刑法第30條第2項之規定減輕其刑。被告所犯幫助詐欺取
    財罪、幫助洗錢罪，係以一行為觸犯數罪名，為想像競合犯
    ，應依刑法第55條從一重之幫助洗錢罪處斷。爰以被告之個
    人具體行為責任基礎之一切情狀，量處主文所示之刑，並就
    罰金刑部分諭知易服勞役之折算標準，以資警儆。
  ㈡爰審酌被告於本院調查時坦承犯行，犯後態度尚稱良好，核
　  其尚感悔悟，因一時失慮，致罹章典，本院斟酌一般刑罰本
　  質係以防衛社會、矯治教化及預防犯罪等為目的，對行為人
　  施以制裁；而緩刑之宣告，則旨在藉由刑之執行猶豫，給予
　  行為人自新之機會。參以告訴人蕭秋香亦表示願予被告緩刑
　  之自新機會（見附件二之調解筆錄）；另查被告並無任何犯
　  罪前科，有臺灣高等法院被告前案紀錄表在卷可參，諒被告
　  經此偵、審程序及刑之宣告，應知警惕，無再犯之虞。本院
　  認被告所宣告之刑以暫不執行為適當，爰依刑法第74條第1
　  項第1款之規定，併予宣告緩刑2年，以啟自新。另本院為督
　  促被告確實履行前揭調解筆錄之給付，復參酌調解內容，認
　  有依刑法第74 條第2項第3款規定，命被告應依前揭調解筆 
　  錄所載之本旨向告訴人支付。至被告如有違反所定負擔，未
　  依約定履行賠償，且情節重大者，告訴人得依刑法第75條之
　  1第1項第4款之規定，聲請檢察官為撤銷緩刑宣告之聲請，
　  併予敘明。
三、沒收：
  ㈠按105年12月28日修正後洗錢防制法第18條第1項前段規定：
    「犯第14條之罪，其所移轉、變更、掩飾、隱匿、收受、取
    得、持有、使用之財物或財產上利益，沒收之」。其修正理
    由略以：FATF40項建議之第4項建議，各國應立法允許沒收
    洗錢犯罪行為人洗錢行為標的之財產。原條文僅限於沒收犯
    罪所得財物或財產上利益，而未及於洗錢行為標的之財物或
    財產上利益，爰予修正，並配合104 年12月30修正公布之刑
    法，將追繳及抵償規定刪除。至洗錢行為本身之犯罪所得或
    犯罪工具之沒收，以及發還被害人及善意第三人之保障等，
    應適用104 年12月30日及105年6月22日修正公布之刑法沒收
    專章之規定。又洗錢防制法第18條第1 項前段未規定「不問
    屬於犯人與否，沒收之」，應屬相對義務沒收，即以屬於犯
    罪行為人者，始應予以沒收（最高法院96年度台上字第7069
    號判決意旨可憑），按本案被告並未實際收受贓款，且被告
    與告訴人已和解，約定賠償新臺幣3萬元，有前開調解筆錄
    在卷可按（見本院卷頁77至78），本案爰不予宣告沒收。
四、依刑事訴訟法第449條第2項、第3項、洗錢防制法第2條第1
    款、第3條第1款、第2款、第14條第1項，刑法第339 條第1
    項、第11條前段、第30條第2項、第55條、第42條第3項前段
    、第74 條第1項第1款、第2項第3款，刑法施行法第1條之1
    第1項，逕以簡易判決處刑如主文。
五、本案經檢察官許嘉龍提起公訴，檢察官羅瑞昌到庭執行職務
    。
六、如不服本件判決，得自收受送達之日起20日內，向本院提起
    上訴狀，上訴於本院管轄之第二審地方法院合議庭。
中　　華　　民　　國　　109 　年　　12　　月　　23　　日
　　　　　　　　　刑事第三庭    法　官　張 菁
以上正本證明與原本無異。
如不服本判決應於收受判決後20日內向本院提出上訴書狀（應附
繕本）。
                                書記官　蔡佳玲　　　　　　　　
中　　華　　民　　國　　109 　年　　12　　月　　23　　日
附錄本判決論罪科刑之法條：
中華民國刑法第30條第1項
（幫助犯及其處罰）
幫助他人實行犯罪行為者，為幫助犯。雖他人不知幫助之情者，
亦同。
中華民國刑法第339條第1項
（普通詐欺罪）
意圖為自己或第三人不法之所有，以詐術使人將本人或第三人之
物交付者，處 5 年以下有期徒刑、拘役或科或併科 50 萬元以
下罰金。
洗錢防制法第2條第2款
本法所稱洗錢，指下列行為：
二、掩飾或隱匿特定犯罪所得之本質、來源、去向、所在、所有
    權、處分權或其他權益者。
洗錢防制法第14條第1項
有第二條各款所列洗錢行為者，處 7 年以下有期徒刑，併科新
臺幣 5 百萬元以下罰金。
附表一： 
臺灣臺南地方檢察署檢察官起訴書
                                     109年度偵字第8408號
　　被　　　告　羅凱翰　男　24歲（民國00年0月0日生）
　　　　　　　　　　　　住○○市○○區○○路00號4樓
　　　　　　　　　　　　居臺南市○區00鄰○○路00巷000號
　　　　　　　　　　　　國民身分證統一編號：Z000000000號
上列被告因詐欺等案件，已經偵查終結，認應該提起公訴，茲將
犯罪事實及證據並所犯法條分敘如下：
　　　　犯罪事實
一、羅凱翰可預見提供自己金融帳戶予他人使用，可能幫助他人
    掩飾或隱匿犯罪行為或所得財物，竟仍基於幫助他人詐欺取
    財、洗錢之不確定故意，於民國108年8月4日前某日，在不
    詳地點，將其申辦之國泰世華商業銀行帳號000000000000號
    帳戶（下稱國泰銀行帳戶）之存摺、金融卡(含密碼)等物，
    交付予真實姓名年籍不詳之人使用。嗣該人與其所屬犯罪集
    團成員取得前揭帳戶後，即基於意圖為自己不法所有之共同
    犯意聯絡，於108年8月4日17時19分許，撥打電話予蕭秋香
    ，佯稱其網路訂房取消將遭信用卡強制扣款，必須至提款機
    前操作取消云云，致蕭秋香誤信為真而陷於錯誤，旋於同日
    22時12分許，依指示以ATM轉帳之方式，匯款新臺幣（下同
    ）29988元至上開國泰銀行帳戶內，旋遭提領一空。嗣因蕭
    秋香察覺有異，始知受騙，報警處理，而循線查知上情。
二、案經蕭秋香訴由高雄市政府警察局小港分局報告臺灣高雄地
    方檢察署陳請臺灣高等檢察署檢察長令轉本署偵辦。
　　　　證據並所犯法條
一、詢據被告羅凱翰矢口否認有何幫助詐欺、洗錢之犯行，辯稱
    ：伊的國泰銀行帳戶於107年10月在臺南市北區和緯路附近
    的北海KTV遺失，當時遺失的錢包內有身分證、健保卡、駕
    照、提款卡2或3張、存摺2或3本，國泰世華存摺有一起丟掉
    ，身分證、健保卡及駕照都有重辦，沒有向國泰世銀行辦理
    掛失，因為該帳戶很久沒用，也沒有發現遺失，伊跟南區灣
    裡路分局報案時，有說證件、提款卡都丟了等語。經查：
  ㈠告訴人蕭秋香因遭詐欺集團成員施用詐術而匯款至被告上開
    國泰銀行帳戶帳戶內，旋遭人提領得手等情，業經告訴人於
    警詢時指訴綦詳，並有被告之國泰銀行帳戶開戶資料、交易
    明細表及告訴人蕭秋香提出之台新銀行交易明細資料1份等
    在卷可稽，是被告之國泰銀行帳戶確遭犯罪集團作為詐騙告
    訴人等之用，堪予認定。㈡被告於偵查中自承發現與上開國
    泰銀行帳戶同時遺失者尚有身分證、駕照及健保卡，惟其僅
    將身分證、駕照及健保卡申請補辦，對於帳戶遺失一事竟置
    之不理，未作掛失之處置；另被告雖辯稱有向南區灣裡路之
    分局報案遺失證件、提款卡等物云云，然經向臺南市政府警
    察局第六分局（即南區灣裡路之分局）函詢被告羅凱翰於10
    7年10月間是否有向該分局報案遺失物品，該分局函覆稱無
    相關紀錄，此有臺南市政府警察局第六分局109年5月27日南
    市警六偵字第1090258467號函1份附卷可查。是被告上開所
    為，顯與一般社會基本生活經驗有違。㈢就詐欺集團之角度
    而言，自應確保其所使用作為詐騙工具之帳戶可以保持正常
    領取或轉帳之情形，倘若該帳戶確實為被告所遺失，而為犯
    罪集團成員所撿拾，該集團如何得知該帳戶提款卡之密碼?
    又在犯罪集團成員尚未遂行其詐騙行為之前，申辦人將帳戶
    掛失，則詐欺集團豈非於大費周章實施詐術後，因申辦人掛
    失該金融帳戶，即無法領得詐騙款項目的而徒勞無功？則犯
    罪集團成員若非確定該金融帳戶所有人不會報警或掛失補發
    ，當不可能使用此等無法掌控之帳戶作為詐欺工具，堪認被
    告上開帳戶並非遺失，而係被告自願交付詐欺集團成員使用
    。是被告上開所辯，顯屬事後狡辯之詞，實不足採，其犯嫌
    堪以認定。
二、核被告所為，係犯刑法第30條第1項前段、第339條第1項幫
    助詐欺取財罪嫌、洗錢防制法第2條第2款、第14條第1項之
    洗錢罪嫌。又被告以一提供帳戶行為，幫助詐欺集團遂行犯
    行並掩飾或隱匿犯罪集團實施詐欺犯罪所得財物去向，請依
    想像競合規定從一重之洗錢罪處斷。
三、依刑事訴訟法第251條第1項提起公訴。
　　此　致臺灣臺南地方法院
中　華　　民　　國　　109 　年　　6 　　月　　15　　日  
     檢 察 官  許 嘉 龍
本件證明與原本無異
中　　華　　民　　國　　109 　年　　6 　　月　　17　　日
    書 記 官  曲 鴻 煌
附表二：調解筆錄